【裁判字號】    96,交聲,1134
【裁判日期】    970507
【裁判案由】    聲明異議
【裁判全文】
臺灣臺南地方法院交通事件裁定        96年度交聲字第1134號
移送機關    交通部公路總局嘉義區監理所臺南監理站
異議人即    甲○○○
受處分人
上列受處分人因違反道路交通管理處罰條例案件，對於交通部公
路總局嘉義區監理所台南監理站96年12月13日所為之裁決處分（
處分案號：嘉監南字第裁74-S00000000號）聲明異議，本院裁定
如下：
    主  文
異議駁回。
    理  由
一、原處分意旨略以：異議人即受處分人甲○○○（下稱異議人
    ）所有車牌號碼ＵＫ－七七０七號自小客車，於民國九十六
    年十一月二日八時五分許，經人駕駛在台南市○○路與東寧
    路口闖紅燈、經警鳴笛攔查不服逃逸，嗣經員警逕行舉發後
    ，再由原處分機關即交通部公路總局嘉義區監理所台南監理
    站以違規事實明確，依照道路交通管理處罰條例（下稱處罰
    條例）第五十三條第一項、第六十條第一項、第六十三條第
    一項之規定，裁處異議人罰鍰新臺幣（下同）五千七百元並
    記違規點數四點。
二、本件異議意旨略以：異議人上開車輛都由長子林應國駕駛，
    接送異議人就醫，平日該車未有他人使用，均停放於台南市
    ○○路六二一巷四五弄十八號之後用天地大樓地下停車場停
    車，長子林應國平日上班均騎機車，於本件舉發時日異議人
    之長子全日在台南市○○○街七七號上班，並未開車外出而
    無本件違規，又本件並無照相或科學舉證證明本件違規行為
    ，為此聲明異議等語。
三、按汽車駕駛人，行經有燈光號誌管制之交岔路口闖紅燈者，
    處一千八百元以上五千四百元以下罰鍰，並記違規點數三點
    ；汽車駕駛人，駕駛汽車違反本條例之行為，經交通勤務警
    察或依法令執行交通稽查任務人員制止時，不聽制止或拒絕
    停車接受稽查而逃逸者，除按各該條規定處罰外，處三千元
    以上六千元以下罰鍰，並記違規點數一點，處罰條例第五十
    三第一項、第六十條第一項及第六十三條第一項分別定有明
    文。再汽車駕駛人闖紅燈、不服指揮稽查而逃逸之情形，當
    場不能攔截製單舉發者，得對『汽車所有人』逕行舉發處罰
    ；上開逕行舉發，應記明車輛牌照號碼、車型等可資辨明之
    資料，查明汽車所有人姓名或名稱、住址後，製單舉發處罰
    ，亦為處罰條例第七條之二第一項第一款及第二項所明文。
四、經查：
（一）本件異議人所有之ＵＫ－七七０七號自小客車，於九十六
      年十一月二日八時五分許，經人駕駛行經台南市○○路與
      東寧路口時闖紅燈，經警方鳴笛指示停車受檢時，拒絕停
      車逃逸之違規事實，有卷附台南市警察局南市警交字第S0
      000000號舉發違反道路交通管理事件通知單可稽。
（二）證人乙○○即舉發本件違規事件之員警於本院九十七年三
      月二十日調查時結證：「（本件是否你舉發，情形如何〈
      提示舉發單並告以要旨〉？）是我告發的。當初我是在裕
      農路與東寧路口服交通勤務，我當時站在南紡大門口的右
      側，我們是站在路旁攔查，我們是背對南紡的右側，當時
      東寧路是紅燈，裕農路是綠燈，ＵＫ－七七０七號自小客
      車由東寧路東向西過來，直接闖南紡公司大門前的紅燈，
      該車闖紅燈是慢慢的開過來，該車是仁德往市區方向要往
      東寧路方向行駛，我就在這部車的前面以手勢、警笛示意
      駕駛人停車，開車的是一名男子大約四、五十歲，該名男
      子還舉右手跟我打招呼，有看到我在攔他，但是他一直往
      市區方向開走，但是速度並不快，然後我就記下車號，回
      去派出所之後查車號，逕行舉發。」、「（舉發的車號是
      否有可能看錯？）不可能，因為該車速度很慢，且從我前
      面經過。」、「（ＵＫ－七七０七號自小客車從你面前經
      過的時候是否確定闖紅燈，有無看錯？）確定，沒有看錯
      。」等語（見該日本院訊問筆錄），製單之員警乙○○為
      依法執行勤務，且就違規過程均能詳細描述，並無不合理
      之處，對於異議人所有自小客車之上開違規情節，應無誤
      看或誤為判斷之可能。參以舉發員警與異議人毫無怨懟，
      衡情當無自陷偽證罪而構詞誣賴異議人之理，復查無積極
      證據足以證明證人上開證述係屬虛偽，且交通警察製單舉
      發違反道路交通管理處罰條例所列之違規事實，本質上為
      行政處分，係公務員基於職務上之權力，依法就特定之具
      體事件所為之具公法上效果之單方面行政行為，基於公務
      員為公法上行為具有公信力之原則，該行政行為當可被推
      定為真正，其據以依法處分之事實認定亦為正確無誤。本
      此公信原則，乃立法者賦予行政機關制定違反道路交通事
      件統一裁罰標準及處理細則，使執勤警員得當機處分以達
      其維護交通秩序、安全之行政目的。再按執行交通勤務警
      察依法律規定製單舉發違反道路交通管理處罰條例所列之
      違規事實，並由公路主管機關加以處罰，即係行政處分，
      受處分人不服公路主管機關所為之處罰，依處罰條例第八
      十七條之規定向管轄地方法院聲明異議，自屬行政救濟程
      序，其舉證責任分配，應採民事訴訟上舉證責任分配原則
      ，八十七年十月二十八日修正公布之行政訴訟法第一百三
      十六條同揭此旨，而明文規定準用民事訴訟法第二百七十
      七條舉證責任分配之原則。亦即公路主管機關對於依處罰
      條例科處行政罰事件，固應先由行政機關就其業已履踐相
      關正當法律程序，以及人民應受處罰之客觀違反法令行為
      ，負證明之責，受處罰人就行政機關已為相當證明之前開
      事項，若主張欠缺主觀歸責條件或為其他抗辯，亦須就其
      所辯提出反證。惟行政機關對於前開應為舉證事項，並非
      不得以執行查察取締勤務人員，依據調查人證之程序，使
      就親歷事實提供不可替代之證明方法。是此，異議人雖以
      前情置辯，然對於其所有之前開車輛並未經人駕駛而有上
      開違規事實乙節，並未提出確實事證以供本院調查，是其
      所辯尚非可信，本院亦查無任何證據足資證明執勤員警有
      捏造事實違法取締之情事存在，則執勤警員本其維護交通
      秩序、安全職責所為之舉發，自應受到合法、正確之推定
      。
（三）再警方取締交通違規事件，其以照相、錄影方式取證者，
      固足為違規之證明，惟鑑於交通違規事實往往驟然而現、
      稍縱即逝，若硬性要求舉發員警不分違規情節一律必須預
      留證據，俾便事後提出供法院審查，除有現實技術可行性
      之困難外，將大幅提高交通管理之行政成本，並嚴重削弱
      道路交通管理之行政效能，此絕非立法者制定道路交通管
      理法規之本意。是縱員警舉發本件違規之時並未完整採證
      ，然對於未依號誌行駛並拒絕停車接受稽查而逃逸之瞬間
      違規事件，係有賴員警發現違規情事而掣單舉發，尚難期
      待舉發員警迅即拍照存證或為其他之舉證，況異議人之違
      規行為既經本件製單之員警乙○○於本院調查時結證在卷
      ，且其所述內容並無何矛盾或違背經驗法則之處，自得為
      本院判斷之依據。
五、綜上，異議人所有之前開車輛，有於上述時、地，經人駕駛
    闖紅燈且拒絕停車接受稽查之違規事實，既可認定。則原處
    分機關引用處罰條例第五十三條第一項、第六十條第一項、
    第六十三條第一項之規定裁處異議人罰鍰共五千七百元，並
    記違規點數四點，於法並無不當，本件異議無理由，應予駁
    回。
六、據上論結，應依道路交通管理處罰條例第八十七條第二項、
    道路交通案件處理辦法第十九條，裁定如主文。
中    華    民    國    97    年    5    月    7    日
                  交通法庭法  官  鍾邦久
以上正本證明與原本無異
如不服本裁定應於送達後5日內向本院提出抗告狀
                          書記官  蔡明峰
中    華    民    國    97    年    5    月    7    日


司法院資訊處製作；財團法人民間司法改革基金會備份。
